臺灣臺南地方法院刑事判決　　　　　　 94年度簡上字第140號
上　訴　人
即自訴　人　甲○○
自訴代理人　徐朝琴律師
上　訴　人
即　被　告　乙○○
上列上訴人因被告偽造文書案件，不服中華民國九十四年四月十
四日本院九十四年度簡字第七八八號第一審簡易判決（原自訴案
號：九十三年度自字第十六號、九十四年度自緝字第七號），提
起上訴，本院管轄之第二審合議庭認本件不合簡易判決處刑之要
件，改依通常程序自為第一審判決，本院判決如下：
    主  文
原判決撤銷。
乙○○從事業務之人，明知為不實之事項，而登載於其業務上作
成之文書，足以生損害於他人，處有期徒刑月，如易科罰金，
以佰元折算壹日。
    事  實
一、乙○○於民國八十九年間，任職於臺南縣永康市○○○路八
    三九號彰化商業銀行永康分行（以下稱彰化銀行永康分行）
    ，擔任櫃臺職務，負責辦理開戶、存款及提款業務，為從事
    業務之人。乙○○明知該行規定：開戶程序必須由本人親自
    辦理；如由代理人代理本人開戶時，應出具本人之委託書，
    並核驗代理人身分，另應於「備註欄」註明代理人之身分證
    字號等資料，開戶完妥後，須將「委任開戶憑單」逕寄本人
    。惟因客戶劉金蓮（另案通緝）向其謊稱為舅舅甲○○開戶
    ，並持甲○○之身分證件及印章取信乙○○，乙○○遂通融
    劉金蓮在未出具甲○○委託書之情況下，由劉金蓮辦理甲○
    ○之開戶資料。劉金蓮即在該行『業務往來申請書、印鑑卡
    暨顧客資料卡』、『存款相關服務性業務申請/ 約定書』上
    ，偽造「甲○○」之印文及署押後，持向乙○○所在之櫃臺
    辦理開戶。乙○○明知前揭開戶程序並非甲○○本人親自辦
    理，竟違反該行業務處理程序之規定，在劉金蓮未出具甲○
    ○委託書之情況下，仍在『業務往來申請書、印鑑卡暨顧客
    資料卡』之「經辦」欄位、『存款相關服務性業務申請/ 約
    定書』之「驗印」欄位，蓋上乙○○之戳章各一枚，以資證
    明係甲○○本人親自辦理開戶之不實事項，據以向該行表示
    係甲○○本人親自開戶，致使該行不知情之襄理蕭漢和（業
    經本院駁回自訴確定）用印表示准予開戶，並使該行不知情
    之操作員吳富清（業經本院駁回自訴確定）將上開甲○○之
    資料登載於該行開戶業務文書上，而給予該行之0000-00-00
    000-0-0 號帳號，足以生損害於甲○○本人及彰化銀行永康
    分行對於存款戶管理之正確性。嗣因甲○○遭劉金蓮偽造國
    泰人壽保險要保單予以貸款，並將保單貸款共計新臺幣（下
    同）十九萬八千元陸續匯入上開帳戶並領取一空，甲○○始
    知上情。
二、案經自訴人提起自訴。
    理  由
一、訊據被告乙○○對上開事實均自白承認，惟辯稱：伊有要求
    劉金蓮事後補提甲○○之委託書，後來業務繁忙就忘記了，
    伊雖有業務疏失，但並非故意云云。然被告自承為彰化銀行
    永康分行之職員，負責辦理開戶、存款及提款業務，明知該
    行開戶程序之作業規定，竟仍在劉金蓮未出具自訴人甲○○
    委託書的情況下，允許劉金蓮以甲○○之名義開戶，並在其
    承辦之業務文書上蓋印戳章，表明係甲○○本人開戶之不實
    事項等情，核與告訴人甲○○之指述情節相符，並有彰化銀
    行永康分行『業務往來申請書、印鑑卡暨顧客資料卡』、『
    存款相關服務性業務申請/ 約定書』、國泰人壽保險股份有
    限公司之要保書、甲○○前揭帳戶存款交易明細表、甲○○
    帳戶存款收付明細表、法務部調查局九十三年七月二十日調
    科貳字第09300242980 號鑑定通知書一份附卷可稽。是被告
    業務登載不實之犯行，足以認定。
二、至於被告辯稱伊僅係業務疏失，並無故意云云。然刑法上所
    謂故意，只要行為人明知為不實之事項，仍登載於其職務上
    所掌之文書即為已足，至於其登載不實，究竟是出於惡意抑
    或方便行事，則非所問。故被告允許劉金蓮以甲○○名義辦
    理開戶，雖僅係出於通融及便宜行事之心態，然其既知非甲
    ○○本人親自開戶，竟未依該行作業程序規定，要求劉金蓮
    出具甲○○之委託書，亦未於「備註欄」註明代理人劉金蓮
    之身分證字號等資料，更未在開戶完妥後，將「委任開戶憑
    單」寄交甲○○本人，反逕自在其承辦之開戶文件上蓋戳，
    表示該份開戶文件是甲○○本人親自辦理。則其所為，已合
    於業務登載不實之故意及犯行。是被告辯稱並無故意云云，
    無足憑採。
三、核被告乙○○所為，係犯刑法第二百十五條業務登載不實罪
    。原審以被告罪證明確，因予以論罪科刑，固非無見。惟本
    件係經自訴人提起自訴之案件，並非經檢察官依通常程序起
    訴之案件，非屬第一審法院得以簡易判決處刑之範圍，原判
    決疏未查明，逕以簡易判決處刑，於法未洽。自訴人上訴指
    摘原審量刑過輕，被告上訴指摘原審量刑過重，雖均無理由
    ，惟原判決既有上開可議之處，自應由本院予以撤銷改判，
    並依通常程序為第一審之判決。爰審酌被告於本案雖未遵守
    開戶作業程序，善盡審核之責，致劉金蓮有機可趁而盜領款
    項，然參酌被告素行尚佳，且係出於通融及便宜行事之心態
    ，惡性非重，及自訴人所受損害約十九萬八千元等一切情狀
    ，量處如主文所示之刑，並諭知易科罰金之折算標準。
據上論斷，應依刑事訴訟法第四百五十五條之一第一項、第三項
、第三百六十九條第一項前段、第三百六十四條、第三百四十三
條、第二百九十九條第一項前段，刑法第二百十五條、第四十一
條第一項前段，罰金罰鍰提高標準條例第一條前段、第二條，判
決如主文。
中　　華　　民　　國　　94　　年　　10　　月　　12　　日
　　　　　　　　　刑事第二庭  審判長法　官　鄭文祺
　　　　　　　　　　　　　　　　　　法　官　陳賢德
　　　　　　　　　　　　　　　　　　法　官　林中如
以上正本證明與原本無異。
如不服本判決，應於收受送達後10日內向本院提出上訴書狀（應
附繕本）。
　　　　　　　　　　　　　　　      書記官  馬愛君
中　　華　　民　　國　　94　　年　　10　　月　　12　　日
附錄法條
刑法第215條從事業務之人，明知為不實之事項，而登載於其業
務上作成之文書，足以生損害於公眾或他人者，處3年以下有期
徒刑、拘役或500元以下罰金。
